臺灣臺中地方法院民事判決　九十三年度重訴字第二七八號
　　原　　　告　庚○○○
　　　　　　　　戊○○
　　　　　　　　丁○○
　　　　　　　　丙○○
　　　　　　　　乙○○
　　兼　共　同
　　訴訟代理人　己○○
　　被　　　告　甲○○
右當事人間因被告過失致死案件，原告提起刑事附帶民事訴訟請求損害賠償事件，經
本院刑事庭移送民事庭審理，本院於民國九十三年九月二十三日言詞辯論終結，判決
如左：
    主      文
被告應給付原告己○○新台幣肆拾玖萬伍仟玖佰肆拾壹元及自民國九十三年三月十一
日起至清償日止，按週年利率百分之五計算之利息。
被告應給付原告庚○○○、戊○○、丁○○、丙○○及乙○○各新台幣貳拾陸萬陸仟
參佰肆拾壹元及自均民國九十三年三月十一日起至清償日止，按週年利率百分之五計
算之利息。
原告其餘之訴駁回。
訴訟費用由被告負擔三分之一，餘由原告負擔。
本判決原告勝訴部分，於原告己○○以新台幣壹拾柒萬元供擔保，原告庚○○○、戊○○、丁○○、丙○○及乙○○各以新台幣玖萬元供擔保後，得假執行。但被告如以
新台幣肆拾玖萬伍仟玖佰肆拾壹元為原告己○○、分別以新台幣貳拾陸萬陸仟參佰肆
拾壹元各為原告庚○○○、戊○○、丁○○、丙○○、乙○○供擔保後，得免為假執
行。
原告其餘假執行之聲請駁回。
    事實及理由
一、原告起訴求為判決：(一)被告應給付原告己○○新台幣（下同）一百二十二萬九千
    六百元，及自起訴狀繕本送達翌日起至清償日止按週年利率百之五計算之利息。
    (二)被告應給付原告庚○○○、戊○○、丁○○、丙○○、乙○○各一百萬元，及
    均自起訴狀繕本送達翌日起至清償日止按週年利率百分之五計算之利息。(三)原告
    願供擔保請准宣告假執行。其陳述略稱：
  (一)被告於民國（下同）九十一年十月十八日上午，駕駛車牌號碼ＭＶ－六九五七號
    自用小客車，沿台中市○區○○○路外側快車道由大義街往學士路方向行駛，於
    同日六時五十分許，行經進化北路與永興街交岔路口時，竟未注意車前狀況、復
    超速貿然以超過七十公里之時速通過，致迎面撞及騎乘車牌號碼ＶＯＹ－五七一
    號、沿永興街由德化街太原路方向行駛、適亦行至該交叉路口之賴添福，導致賴
    添福人車倒地，因而受有頭頸部外傷、胸部挫傷併內出血之傷害，經送醫急救，
    延至同日十一時五十五分許，因外傷性休克不治死亡，被告所涉過失致死刑責部
    分，業經臺灣臺中地方法院檢察署檢察官以九十二年度偵字第一○一五號提起公
    訴，由本院以九十三年度交易字第八號審理。
  (二)原告己○○因被害人賴添福死亡，而支出喪葬費用二十二萬九千六百元，又原告
    庚○○○為被害人賴添福之配偶，原告己○○、戊○○、丁○○、丙○○及乙○○則均為賴添福之子女，因被害人賴添福突遭意外遽逝，至感痛苦，爰依侵權行
    為之法律關係，請求被告賠償原告己○○所支出之喪葬費用二十二萬九千六百元
    及精神慰撫金一百萬元（共一百二十二萬九千六百元）、分別賠償原告庚○○○
    、戊○○、丁○○、丙○○及乙○○各一百萬元之慰撫金，及均自起訴狀繕本送
    達翌日（即九十三年三月十一日）至清償日止之法定遲延利息等語。
二、被告則求為判決：(一)駁回原告之訴及假執行之聲請。(二)如受不利判決，請准供擔
    保免為假執行。其陳述略稱：
    自認就本件車禍之發生有超速、遇紅綠燈未減速慢行等過失，並對原告己○○主
    張因賴添福死亡而支出喪葬費用二十二萬九千六百元之事實不爭執，惟被告僅國
    小畢業，原係從事塑膠廢料買賣，每月收入僅約二、三萬元，原告請求被告賠償
    原告六人各一百萬元之精神慰撫金，實屬過高等語，資為抗辯。
三、兩造不爭執可堪信為真正之事實：
  (一)被告於九十一年十月十八日上午，駕駛車牌號碼ＭＶ－六九五七號自用小客車，
    沿台中市○區○○○路外側快車道由大義街往學士路方向行駛，於同日六時五十
    分許，行經進化北路與永興街交岔路口時，與騎乘車牌號碼ＶＯＹ－五七一號、
    沿永興街由德化街太原路方向行駛、適亦行至該交岔路口之賴添福發生車禍，致
    賴添福人車倒地，賴添福並因而受有頭頸部外傷、胸部挫傷併內出血等傷害，經
    送醫急救後，賴添福仍不治死亡。
  (二)被告就本件車禍之發生有超速之過失。
  (三)原告庚○○○為賴添福之妻，原告己○○、戊○○、丁○○、丙○○及乙○○則
    均為賴添福之子女。
  (四)原告己○○因賴添福車禍死亡而支出喪葬費用二十二萬九千六百元。
  (五)原告已領取強制汽車責任險理賠金一百四十萬一千九百五十五元。
四、得心證之理由：本件兩造爭執之焦點厥為原告請求賠償之金額是否過高。經查：
  (一)按因故意或過失，不法侵害他人之權利者，負損害賠償責任。又因不法侵害他人
    致死，對於支出殯葬費之人，亦應負損害賠償責任。再不法侵害他人致死者，被
    害人之父、母、子、女及配偶，雖非財產上之損害，亦得請求賠償相當之數額。
    民法第一百八十四條第一項前段、第一百九十二條第一項及第一百九十四條分別
    定有明文。查，被告對於本件車禍之發生有過失，業為被告所自認，已如前述，
    且被就本件車禍之發生有過失，涉有過失致死罪責部分，業經本院判處有期徒刑
    一年確定，復經調閱本院九十三年度交易字第八號過失致死刑事案件全卷（含臺
    灣臺中地方法院檢察署九十二年度偵字第一○一五號卷、九十二年度相字第一四
    五八號卷）查核無誤，而被害人賴添福係因本件車禍受有頭頸部外傷、胸部挫傷
    併內出血等傷害，經送醫急救後不治死亡，則賴添福之死亡與被告之過失行為間
    有相當因果關係，亦堪認定。從而，被告依前揭規定，自應對原告負損害賠償責
    任。茲就原告主張之各項請求應否准許，析述如下：
    (1)殯葬費用部分：原告己○○主張其因賴添福死亡計支出殯葬費用二十二萬九千
      六百元為被告所不爭執，並有原告提出之收據三紙附卷可資為證，則原告己○○請求被告賠償其所支出之殯葬費用二十二萬九千六百元，為有理由，應予准
      許。
    (2)精神慰撫金部分：原告庚○○○與被害人賴添福為夫妻，結褵相伴數十載，老
      年驟然喪偶，精神上之痛苦至鉅，原告己○○、戊○○、丁○○、丙○○及乙○○則均為賴添福之子女，雖均已成年另組家庭，惟遽然喪父，其精神上之痛
      苦亦非輕，爰審酌原告庚○○○國小畢業、目前無業、名下有不動產房屋及土
      地各一筆、另有多項投資每年有投資收入約十餘萬元；原告己○○專科畢業、
      已自金融機構退休、目前係賴每月約四十餘萬元之房租收入維生、名下則有不
      動產房屋七間及土地十一筆、汽車乙輛、另亦有多項投資每年有投資收入約五
      百餘萬元；原告戊○○及丁○○均高職畢業、目前均為家庭主婦，原告戊○○
      名下有不動產房屋七間及土地乙筆、動產汽車二輛、另有多項投資每年有投資
      收入約四十餘萬元，原告丁○○名下有不動產房屋八間及土地三筆、另有多項
      投資每年有投資收入約三十餘萬元；原告丙○○、乙○○均為五專畢業、目前
      均為家庭主婦，原告丙○○名下有不動產房屋七間及土地乙筆、另有多項投資
      每年有投資收入約三十餘萬元，原告乙○○名下則有不動產房屋七間及土地乙
      筆、另有多項投資每年有投資收入約四十餘萬元，有原告之財產歸戶資料及九
      十一年度綜合所得稅申報資料在卷可參，而被告自稱係國小畢業、原係從事塑
      膠廢料買賣，每月收入僅約二、三萬元，其名下則無任何不動產或動產，亦有
      被告之財產歸戶資料在卷可按，足見原告之資力顯較被告為豐，衡酌上開兩造
      之經濟能力、社會地位等一切情狀，認原告請求被告賠償原告六人各一百萬元
      之慰撫金為過高，應予核減為各五十萬元，方屬公允，逾此數額之請求，為無
      理由。
    (3)基上，原告己○○得請求被告賠償之金額合計為七十二萬九千六百元，原告庚○○○、戊○○、丁○○、丙○○及乙○○得請求被告賠償之金額則為各五十
      萬元。
  (二)按保險人依本法規定給付之保險金，視為加害人或被保險人損害賠償金額之一部
    分；加害人或被保險人受賠償請求時，得扣除之，強制汽車責任保險法第三十條
    定有明文。原告因被害人賴添福因本件車禍死亡，業已領取強制汽車責任險理賠
    金一百四十萬一千九百五十五元，亦如前述，依上開規定，於原告得請求賠償之
    金額中，自應扣除上揭已領取之強制汽車責任險理賠金，故於原告得請求賠償之
    金額中應各扣除二十三萬三千六百五十九元（0000000／6＝233659.16元，元以
    下四捨五入）。從而，原告己○○得請求被告賠償之金額為四十九萬五千九百四
    十一元（729600元－233659元＝495941元），原告庚○○○、戊○○、丁○○、
    丙○○及乙○○各得請求被告賠償之金額則均為二十六萬六千三百四十一元（
    500000元－233659元＝266341元）。
四、綜上所述，原告依侵權行為之法律關係，請求被告給付原告己○○四十九萬五千
    九百四十一元、給付原告庚○○○、戊○○、丁○○、丙○○及乙○○各二十六
    萬六千三百四十一元，及均自九十三年三月十一日（即起訴狀繕本送達翌日）起
    至清償日止，按週年利率百分之五計算之法定遲延利息，洵屬有據，應予准許。
    逾上開部分之請求，尚屬無憑，為無理由。
五、兩造均陳明願供擔保，聲請宣告假執行或免為假執行，經核原告勝訴部分，合於
    法律規定，爰分別酌定相當之擔保金額宣告之；原告其餘假執行之聲請，因訴之
    駁回而失所附麗，不予准許。
六、據上論結，本件原告之訴為一部有理由，一部無理由，依民事訴訟法第七十九條
    、第八十五條第一項、第三百九十條第二項、第三百九十二條，判決如主文。
中　　　華　　　民　　　國　　九十三　　年　　 十　　 月　　　十三　　　日
　　　　　　　　　　　　　　　　　臺灣臺中地方法院民事第二庭
~B法　　　官　呂麗玉
右為正本係照原本作成
如不服本判決，應於判決送達後二十日內，向本院提出上訴狀。
中　　　華　　　民　　　國　　九十三　　年　　 十　　 月　　　十三  　　日
~B法院書記官
